【裁判字號】    90,台上,7325
【裁判日期】    901129
【裁判案由】    搶奪
【裁判全文】
最高法院刑事判決                                九十年度台上字第七三二五號
    上  訴  人  甲○○
右上訴人因搶奪案件，不服台灣高等法院高雄分院中華民國九十年五月十六日第二審
更審判決（九十年度重上更(三)字第一八號，起訴案號：台灣高雄地方法院檢察署八十
四年度偵字第一五八三二號），提起上訴，本院判決如左：
    主  文
上訴駁回。
    理  由
按刑事訴訟法第三百七十七條規定，上訴於第三審法院，非以判決違背法令為理由，
不得為之。是提起第三審上訴，應以原判決違背法令為理由，係屬法定要件。如果上
訴理由狀並未依據卷內訴訟資料，具體指摘原判決不適用何種法則或如何適用不當，
或所指摘原判決違法情事，顯與法律規定得為第三審上訴理由之違法情形，不相適合
時，均應認其上訴為違背法律上之程式，予以駁回。本件上訴人甲○○上訴意旨略以
：(一)、告訴人蔡雀月（現已改名為蔡維淳）於民國八十三年十二月二十八日被搶，直
至八十四年八月九日方指認上訴人係搶其皮包之人，時間經過七月餘，所稱一眼即能
認出顯超越常人之記憶。告訴人於八十三年間被搶當時所指上訴人之穿著服飾、年紀
等均與上訴人不同，告訴人雖於七月之久報案時所指關於上訴人穿著，所戴之白帽等
，均是依照告訴人所見上訴人之穿著為指證，但告訴人無法辨認出上訴人已經禿頂，
是以其指認論斷上訴人搶奪犯行，所採之證據當然有瑕疵，有證據上理由矛盾之違法
。(二)、告訴人所指搶奪之人係騎乘黑色重機車，而上訴人所有之ＸＱＥ－○六八機車
係寶藍色，ＤＥＫ－八六九號機車係藍色，有機器腳踏車新領牌照登記書及照片可證
，顯然與行搶之人迥異。(三)、上訴人於八十四年八月十日被右昌派出所逮捕時得知告
訴人指訴，上訴人為澄清不白之冤，又不想父母擔心乃擬花小錢消災，因此走訪告訴
人，並非承認搶奪皮包。(四)、告訴人於檢察署及更(一)審提出之錄音帶及譯文，均為電
話錄音，並無告訴人所稱之現場錄音；而所謂之電話錄音均非告訴人與上訴人之間之
錄音，而係另一自稱告訴人之夫與部分上訴人間之對話，該內容亦無上訴人承認搶奪
皮包情事。(五)、本件犯罪之態樣係告訴人忙於撿取店內衣物供客人挑選，對於所持皮
包管領力疏懈之時，遭該顧客即歹徒乘隙取走皮包，與搶奪以不法腕力奪取財物不同
，原判決認定搶奪，有判決不適用法則之違法云云。
惟查：原判決撤銷第一審判決，改判論處上訴人意圖為自己不法之所有，而搶奪他人
之動產（累犯）罪刑，已敘明所憑之證據及認定之理由。而認定事實與證據之取捨，
乃事實審法院之職權，茍其事實之認定及證據之取捨，並不違背經驗法則及論理法則
，即不容任意指為違法而執為上訴第三審之理由。原判決依據卷證資料認定上訴人於
八十三年十二月二十八日十一時十五分許，在高雄市苓雅區○○○街三八二號毛毛童
裝店，見該店僅有孕婦蔡維淳即告訴人看店，竟萌不法所有之意圖，向告訴人佯稱，
要買三－四歲幼兒穿之衣服送與朋友云云，並稱請告訴人幫其挑選，嗣指店內最後方
之童裝，要求告訴人取下供伊觀看，告訴人不疑將皮包置於櫃內，步行至後方欲將該
童裝取交上訴人，詎上訴人乘告訴人不及防備（原判決誤載為不及抗拒），迅將櫃內
告訴人視力所及，仍屬其支配範圍內之皮包〔內有現金新台幣（下同）二十三萬元、
合作金庫支票一張、中興銀行支票一張、信用卡二張、提款卡一張、批發卡二張等〕
奪取，轉身離去，告訴人發覺後追出，僅見上訴人騎乘深色（似黑色）豪邁一二五Ｃ
Ｃ機車逃逸，迄至八十四年八月九日下午二時許，告訴人至高雄市○○區○○街一七
一號新開之毛毛童裝店看店，在店外散步時忽見上訴人在該童裝店門口，乃上前查看
，上訴人發覺後匆忙騎乘車號ＸＱＥ－○六八號機車離去，告訴人報警循線查獲等情
。係以告訴人之指訴，證人黃文玉偵查中之證述，上訴人與告訴人之夫陳登義之電話
錄音帶及其譯文為其所憑之證據及認定之理由。並就上訴人之辯解各節，於理由內詳
加說明及指駁。經核所為論敘，均與卷內證據資料相符，從形式上觀察，並無認定事
實不依證據或有何採證違背經驗法則、論理法則等違法情形存在。查原審綜合告訴人
先後之指證，認定告訴人雖因上訴人指定店內最後方之一件童裝，要求拿給伊看，而
轉身至後側拿取童裝，惟其僅係將該皮包置於櫃內，該皮包仍為告訴人視力所及，仍
屬告訴人支配力範圍內（告訴人縱轉身至後側，惟仍注意其皮包，其皮包自仍屬其管
領範圍內，不能僅因一時轉身，即由上訴人取走，遽認上訴人之取得皮包係私行移轉
之竊盜行為。），乃上訴人於告訴人不及防備，予以遽行奪取離去，所為係犯刑法第
三百二十五條第一項之搶奪罪，並無適用法則不當之違法。又認定犯罪事實所憑之證
據，並不以直接證據為限，即綜合各種間接證據，本於推理之作用，為其認定犯罪事
實之基礎，仍非法所不許。由上所述，原判決已說明其憑以認定上訴人為搶奪犯行之
依據及理由，此係事實審法院採證認事之職權行使，難謂有判決不備理由或判決理由
矛盾之情形。上訴意旨仍就原判決已說明之事項，及原審採證認事之職權行使，任憑
己見漫為事實上之爭執，核與法律規定得為第三審上訴理由之違法情形，不相適合，
自非適法之第三審上訴理由。依前揭說明，其上訴違背法律上之程式，應予駁回。
據上論結，應依刑事訴訟法第三百九十五條前段，判決如主文。
中      華      民      國     九十     年     十一     月    二十九    日
                              最高法院刑事第十庭
                                  審判長法官  陳  炳  煌
                                        法官  陳  正  庸
                                        法官  韓  金  秀
                                        法官  吳  信  銘
                                        法官  徐  文  亮
      右正本證明與原本無異
                                              書  記  官
中      華      民      國     九十     年     十二     月      十      日


司法院資訊處製作；財團法人民間司法改革基金會備份。
